臺灣新竹地方法院民事判決　　　　　　　　　　　　　九十三年度簡上字第六九號
　　上　訴　人　　丙○○
　　兼訴訟代理人　乙○○
　　被上訴人　　　臺灣銀行股份有限公司
　　法定代理人　　甲○○
　　訴訟代理人　　戊○○
　　訴訟代理人　　丁○○
右當事人間請求返還消費借貸款事件，上訴人對中華民國九十三年四月十六日本院新
竹簡易庭九十三年度竹簡字第三三號第一審判決不服，判決如左：
    主    文
上訴駁回。
第二審訴訟費用由上訴人連帶負擔。
    事實及理由
一、被上訴人主張：上訴人丙○○於民國八十一至八十三年間邀同上訴人乙○○為連
    帶保證人，向其借貸高中以上學生就學貸款四筆共計新台幣（下同）十二萬二千
    八百六十元，約定利息及本金自上訴人丙○○服完兵役滿一年開始按期清償，利
    率按如附表所示之利率計算，倘被告不依期限償還本息時，除自逾期日起按原利
    率計付利息外，逾期六個月以內者，按上開利率百分之十，逾六個月以上者，按
    上開利率百分之二十計付違約金。而上訴人丙○○於八十三年七月間畢業，加計
    二年兵役後滿一年為八十六年，本應於八十六年年中開始按期清償上開本金、利
    息及違約金，惟上訴人丙○○僅於八十七年六月間償還本金一萬四千八百二十五
    元，屢經催討，尚欠本金十萬八千零三十五元，及如附表所示之利息、違約金，
    上訴人乙○○為連帶保證人，自應對上揭本息及違約付連帶清償之責，爰依消費
    借貸及連帶保證之法律關係訴請上訴人給付上開本金及如附表所示之利息及違約
    金。並聲明：上訴駁回。
二、上訴人則以：原審未合法送達被上訴人之起訴狀繕本及言詞辯論通知書，而逕行
    判決，於法不合，且上訴人收受二次原審判決，一份有附表，一份無附表，第二
    次收受判決時，並通知於九十三年六月三日上午十一時十分行言詞辯論程序。又
    被上訴人於八十九年間向台灣台中地方法院聲請對上訴人等核發支付命令後，經
    上訴人提起異議，被上訴人即撤回上開九十年度竹簡字第一七一八號民事事件，
    現復提起本件訴訟，應有一事不再理原則之適用，且上訴人於九十年間曾請求被
    上訴人就上訴人遭強制執行之財產參與分配，倘被上訴人聲請參與分配，上訴人
    即不致累積如被上訴人現請求之這麼多的利息，況每個人服兵役之期間不同，若
    畢業之後隨即前往服兵役，此未即時服兵役之期間，應不能計算利息。另上訴人
    丙○○曾還款三萬多元，被上訴人未將此部分款項扣除。再上訴人於八十七年二
    月十九日即因還款有困難，而以書面請求被上訴人延緩清償；於被上訴人對上訴
    人聲請核發支付命，上訴人對該支付命令提起異議時，亦陳明政府對九二一災民
    借貸有延後五年還款之規定，助學貸款亦應比照上開規定辦理，而被上訴人亦同
    意比照上開延展還款之規定，始會撤回上開民事訴訟等語，資為抗辯。
    並聲明：(1)原判決廢棄。(2)右廢棄部分，被上訴人在第一審之訴駁回。
三、被上訴人主張上訴人丙○○於八十一至八十三年間邀同上訴人乙○○為連帶保證
    人，向其借貸高中以上學生就學貸款四筆共計十二萬二千八百六十元，約定利息
    及本金自上訴人丙○○服完兵役滿一年開始按期清償，利率按如附表所示之利率
    計算，倘被告不依期限償還本息時，除自逾期日起按原利率計付利息外，逾期六
    個月以內者，按上開利率百分之十，逾六個月以上者，按上開利率百分之二十計
    付違約金之事實，業據其提出放款借據四份為證，上訴人對該四份借據之真正亦
    不爭執，自堪信被上訴人此部分之主張為真實。
四、按稱消費借貸者，謂當事人一方移轉金錢或其他代替物之所有權於他方，而約定
    他方以種類、品質、數量相同之物返還之契約；借用人應於約定期限內，返還與
    借用物種類、品質、數量相同之物，未定返還期限者，借用人得隨時返還，貸與
    人亦得定一個月以上之相當期限，催告返還，民法四百七十四條第一項、第四百
    七十八條，定有明文。查本件依兩造所訂放款借據均約定：「立放款借據人丙○
    ○．．．．茲邀同連帶保證人向貴行借到．．．．元，除遵照行政院公布『高級
    中等以上學校學生助學貸款辦法』及作業要點之規定外，並願遵照左列條件：
    一、本件借款委由貴行撥交借用人就讀之大華工專學校以繳付借用應繳學雜各費
    ，自撥付學校在貴行專戶之日即視為收到本借款。二、本借款之期限及償還辦法
    如左：(一)應於借款本階段學業完成後滿一年之日起開始分兩期，每滿六個月為一
    期平均攤還本金。借款人如繼續在國內升學或服兵役者，得檢附證明文件申請延
    至最後學業完成後，或服完常備兵後，照上開約定開始攤還。．．．三、本借款
    利率按年息百分之八點五計息，於借用人最高受教育階段學業完成或服完兵役後
    滿一年之日以前之利息由政府教育主管機關編列預算負擔，其後由借用人自行負
    擔，併同應還本金繳付。．．．。」，而上訴人丙○○於八十三年六月即自大華
    工專（後改制為大華技術學院）畢業，有被上訴人提出之函文一份在卷可稽（見
    原審卷第四一頁），加計服役期間二年及服役期滿一年，應自八十六年七月起開
    始計算利息，並按期清償本金，惟上訴人丙○○僅於八十七年六月二十六日還款
    本金一萬四千八百二十五元，有被上訴人提出之歷史明細查詢系統單一紙在卷可
    考（見本院卷第二八頁），上訴人雖抗辯曾經還款三萬多元，然其並未提出任何
    事證以資證明，上訴人此部分之辯解，自無足採，故被上訴人主張上訴人丙○○
    尚欠本金共計十萬八千零三十五元及如附表所示之利息暨違約金未為清償，堪予
    採信，準此，本件雖屬助學貸款，核其借貸之性質，亦不失為消費借貸之一種，
    則依上開法律規定及兩造間之契約約定，上訴人丙○○自應就上開債務負清償之
    責。次按，稱保證者，謂當事人約定，一方於他方之債務人不履行債務時，由其
    代負履行責任之契約；保證債務，除契約另有訂定外，包含主債務之利息、違約
    金、損害賠償及其他從屬於主債務之負擔，民法第四百七十八條第一項前段、第
    七百三十九條、第七百四十條分別定有明文。再所謂連帶保證，係指保證人與主
    債務人負同一債務，對於債權人各負全部給付之責任者而言，此就民法第二百七
    十二條第一項規定連帶債務之文義參照觀之甚明。查上訴人乙○○既為上開四筆
    借款之連帶保證人，為兩造所不爭，則其自應就上開債務與上訴人丙○○負連帶
    清償之責甚明。
五、上訴人主張原審起訴狀繕本及言詞辯論通知書均未合法送達，故原審判決即有違
    法云云。按送達於應受送達人之住居所、事務所或營業所行之。但在他處會晤應
    受送達人時，得於會晤處所行之；送達不能依前二條規定為之者，得將文書寄存
    、事務所、營業所或其就業處所門首，另一份置於該送達處所信箱或其他適當位
    置，以為送達。寄存送達，自寄存之日起，經十日發生效力；對於當事人之送達
    ，有下列各款情形之一者，受訴法院得依聲請，准為公示送達：一、應為送達之
    處所不明者。公示送達，自將公告或通知書黏貼公告處之日起，其登載公報或新
    聞紙者，自最後登載之日起，經二十日發生效力；就應於外國為送達而為公示送
    達者，經六十日發生效力。但第一百五十條之公示送達，自黏貼公告處之翌日起
    ，發生效力，民事訴訟法第一百三十六條第一項、第一百三十八條第一項、第二
    項、第一百四十九條第一項第一款、第一百五十二條，分別定有明文。經查，原
    審送達起訴狀繕本及言詞辯論通知書均係依上訴人二人之
    證書二紙及
    且上訴人乙○○部分除依
    人丙○○部分為寄存送達，上訴人乙○○部分遭退回，原審即依被上訴之聲請就
    上訴人乙○○部分為公示送達言詞辯論期日通知書，並仍同時將該次言詞辯論期
    日通知書同時再依上訴人二人之
    二頁），是依前揭法規定，原審送達起訴狀繕本及言詞辯論通知書，均合於法律
    之規定，程序上並無不合之處。況上訴人乙○○於本院審理時亦陳稱，其自八十
    五、八十六年間開始，
    在
    太平的
    對上訴人所為言詞辯論通知書及起訴狀繕本之送達地址，並無違誤。至於上訴人
    稱收受二次判決一節，查此乃因第一份送達之判決漏未將附表附上，故而重新送
    達一份附有附表之判決，核與言詞辯論期日通知書之送達無關，雖上訴人收受第
    二份判決之通知書上載明九十三年六月三日上午十一時十分行言詞辯論，此應係
    製作通知書時誤繕所致，此觀原審卷附第八五頁之審理單即明，故上訴人主張原
    審未合法送達言詞辯論通知書及起訴狀繕本即逕為判決，洵非足採。
六、上訴人另主張被上訴人於八十九年間向台灣台中地方法院聲請對上訴人等核發支
    付命令後，經上訴人提起異議，被上訴人即撤回上開九十年度竹簡字第一七一八
    號民事事件，現復提起本件訴訟，有違一事不再理原則，且上訴人於九十年間曾
    請求被上訴人就上訴人遭強制執行之財產參與分配，倘被上訴人聲請參與分配，
    上訴人即不致累積如被上訴人現請求之這麼多的利息，況每個人服兵役之期間不
    同，若畢業之後未隨即前往服兵役，此未即時服兵役之期間，應不能計算利息云
    云。按訴訟法上所謂一事不再理之原則，乃指同一事件已有確定之終局判決者而
    言，其所謂同一事件，必同一當事人就同一法律關係而為同一之請求，若此三者
    有一不同，即不得謂為同一事件，自不受確定判決之拘束，最高法院十九年上字
    第二七八號判例可資參照。查被上訴人雖於八十九年間向台灣台中地方法院聲請
    對上訴人二人核發支付命令，並經台灣台中地方法院以八十九年度促字第六三九
    九五號核發在案，上訴人於收受上開支付命令後提出異議，視為被上訴人起訴，
    而經台灣台中地方法院以九十年度中簡字第一七一八號民事事件審理中，嗣被上
    訴人於台灣台中地方法院裁定命補繳裁判費後即具狀撤回上開民事事件等情，有
    被上訴人提出之民事聲請撤回狀、台灣台中地方法院民事裁定、台灣台中地方法
    院支付命令等件可證，亦為上訴人所不爭，是上開民事事件，並未經法院判決確
    定前即已由被上訴人撤回，揆諸前開判例意旨，被上訴人提起本件訴訟，自無違
    一事不再理之原則。至於被上訴人是否就以上訴人為債務人之強制執行程序中聲
    請參與分配，此乃被上訴人權利行使與否之問題，上訴人尚不得執此遽為毋庸清
    償本件債務之論據。另依兩造間所訂借據第二條第三項之約定，借款人攤還一期
    後，如再升學或服兵役時，得檢附證明申請未到期本金順延至學業完成或服兵役
    後滿一年起繼續攤還。是依上開約定，借款人倘有繼續升學或服兵役時，即得檢
    附證明申請延緩清償，然上訴人於本院審理時陳稱，不知上訴人丙○○何時服兵
    役及何時服完兵役，亦不知有延緩服兵役之事等語，故就上訴人丙○○究有無延
    緩服兵役之事，上訴人既無法提出任何事證加以證明，遑論依上開約定申請辦理
    延緩清償。上訴人復主張其對上訴人所聲請核發之支付命令提起異議時，亦陳明
    政府對九二一災民借貸有延後五年還款之規定，助學貸款亦應比照上開規定辦理
    ，而被上訴人亦同意比照上開延展還款之規定，始會撤回上開民事訴訟，故本件
    借款應得延緩清償云云，然為被上訴人所否認，且上訴人並未提出政府對九二一
    災民之助學貸款延緩五年清償之相關事證資料或被上訴人同意上訴人比照九二一
    災民可延緩五年清償之任何事證，故上訴人此部分之主張，亦非可採。
七、綜上所述，被上訴人主張依消費借貸、兩造間所訂借款約定及連帶保證之法律關
    係，訴請上訴人連帶給付十萬八千零三十五元，及如附表所示各筆借款之利息暨
    違約金，洵屬有據，應予准許。是原審判命上訴人如數給付，並依職權宣告假執
    行，於法並無不合。上訴意旨指摘原判決不當，求予廢棄改判，為無理由，應予
    駁回其上訴。
八、結論：本件上訴為無理由，依民事訴訟法第四百三十六條之一第三項、第四百四
    十九條第一項、第八十五條第二項，判決如主文。
中　　　華　　　民　　　國　　九十三　　年　　　十　　　月　　　七　　　日
                              臺灣新竹地方法院民事第一庭
                                  審判長法  官  彭洪英
                                        法  官  黃珮禎
                                        法  官  王鳳儀
右為正本，係照原本作成。
本判決不得上訴。
                                        書記官  王恬如
中　　　華　　　民　　　國　　九十三　　年　　　十　　　月　　　十三　　日
